臺灣彰化地方法院民事判決　　　　　　　　　　　　　九十年度簡上字第一二六號
　　上　訴　人　楊雪英
　　訴訟代理人　甲○○
　　被上訴人　　王昆崇
右當事人間請求給付貨款事件，上訴人不服中華民國九十年六月七日本院員林簡易庭
所為之第一審判決 (九十年度員簡字第五二號)，提起上訴，本院判決如左：
    主      文
上訴駁回。
第二審訴訟費用由上訴人負擔。
    事      實
甲、上訴人方面：
一、聲明：
    (一)原判決廢棄。
    (二)被上訴人在第一審之訴駁回。
    (三)第一、二審訴訟費用由被上訴人負擔。
二、陳述：除與第一審判決記載相同者，茲予引用外，並補述略稱：
    (一)原審判決既認定被上訴人有遲延交貨之事實，而上訴人指稱遭貿易商即訴外
        人富高國際貿易有限公司 (下稱富高公司)扣款新台幣 (下同)十七萬六千三
        百二十八元乙事，亦有證人詹超智之證述及訴外人富高公司出具之證明書為
        憑，原審判決竟不予採信，遽為上訴人不利之判決，其見解即有違誤。
    (二)被上訴人如何與訴外人富高公司之楊東明接洽，上訴人並不知情，但上訴人
        既要求被上訴人於民國  (下同)八十九年八月十日以前交貨，被上訴人逾越
        該期限交貨，即屬遲延。況被上訴人為上訴人之直接下游代工，自應對上訴
        人負責，豈有再去問他人之理？又上訴人因可歸責於被上訴人之遲延交貨遭
        訴外人富高公司扣款，上訴人據此抵銷被上訴人之代工報酬，並無不合。
    (三)被上訴人承做系爭成衣之數量為四千打，但被上訴人趕不出來，上訴人遂再
        找證人黃秀琴承接一部分，數量不記得，證人黃秀琴部分並未遲延。
    (四)被上訴人指稱八十九年八月中旬之週日為八十九年八月二十日，並非八十九
        年八月二十二日，且農曆七月十五日為國曆八十九年八月十四日。
三、證據：除援用原審之證據方法外，另提出訂單影本一件及統一發票影本一件為
      證。
乙、被上訴人方面：
一、聲明：如主文所示。
二、陳述：除與第一審判決記載相同者，茲予引用外，並補述略稱：
    (一)被上訴人否認有遲延交貨之情事，上訴人雖稱系爭成衣之交貨期限為八十九
        年八月十日，惟訴外人富高公司之楊東明曾同意被上訴人於八十九年八月二
        十二日以前交畢即可，而被上訴人亦於八十九年八月二十一日交貨完畢，故
        無遲延可言，上訴人自不得扣留系爭成衣之代工款十四萬餘元。
    (二)系爭成衣除被上訴人承做外，另有住在社頭之證人黃秀琴承做一部分，據被
        上訴人查悉證人黃秀琴遲延至八十九年九月初才交貨，但證人黃秀琴仍順利
        領取代工報酬。
三、證據：除援用原審之證據方法外，另提出電話錄音帶一捲及戶籍謄本一件為證
      ，並聲請訊問證人楊東明、黃秀琴、劉瑞鴻。
    理      由
一、本件被上訴人在原審起訴主張上訴人於八十九年三月間向訴外人富高公司及隆銘
    針織股份有限公司承攬成衣代工，再將部分成衣委託被上訴人代工，費用按打計
    算，每打八十元，其數量為訴外人富高公司童裝上衣二千一百八十五打、褲子一
    千零九十二打，合計代工費用十三萬七千四百三十二元，而隆銘針織股份有限公
    司童裝二百七十五打，代工費用四萬八千一百二十五元，共計十八萬五千五百五
    十七元，詎上訴人僅交付面額四萬三千六百八十二元之支票，尚欠十四萬一千八
    百七十五元未受清償，爰依委任關係訴請上訴人給付代工報酬十四萬一千八百七
    十五元等情。上訴人則自認確曾委託被上訴人代為加工成衣，被上訴人尚有代工
    報酬十四萬一千八百七十五元未領，然因被上訴人遲延交貨，致訴外人富高公司
    受有損失，上訴人遭扣款十七萬六千三百二十八元，並主張與被上訴人請求之代
    工報酬抵銷等語置辯。
二、被上訴人主張上訴人於八十九年三月間向訴外人富高公司及隆銘針織股份有限公
    司承攬成衣代工，再將部分成衣委託被上訴人代工，費用為每打八十元，數量為
    訴外人富高公司童裝上衣二千一百八十五打、褲子一千零九十二打，合計代工費
    用十三萬七千四百三十二元，而隆銘針織股份有限公司童裝二百七十五打，代工
    費用四萬八千一百二十五元，共計十八萬五千五百五十七元，上訴人僅交付面額
    四萬三千六百八十二元之支票，尚欠十四萬一千八百七十五元未受清償之事實，
    已據其提出存證信函影本一件及進貨資料明細表一件各在卷為憑，核屬相符，亦
    為上訴人所不爭執，是被上訴人之主張自堪信為真實。
三、本件應探究者為被上訴人請求上訴人給付代工報酬是否有據？又上訴人抗辯稱因
    被上訴人遲延交貨，上訴人遭訴外人富高公司扣款十七萬餘元，遂主張該扣款金
    額抵銷代工報酬乙事，是否符合抵銷要件？茲分別說明如次：
  (一)按稱委任者，謂當事人約定，一方委託他方處理事務，他方允為處理之契約。
      又受任人應受報酬者，除契約另有訂定外，非於委任關係終止及為明確報告顛
      末後，不得請求給付。民法第五百二十八條及第五百四十八條第一項分別定有
      明文。本件兩造就系爭成衣代工約定報酬，被上訴人接受委託代工後，亦如數
      將系爭成衣全部交付上訴人之上游貿易商即訴外人富高公司指定之包裝廠(即
      綽號「阿棋」之證人劉瑞鴻)乙節，為兩造一致是認，且經證人劉瑞鴻到庭結
      證明確，而被上訴人將該批代工之成衣交貨完畢時，兩造間之委任關係即為終
      止，依首揭法條規定，被上訴人自得向上訴人請求給付系爭成衣之代工報酬。
      況上訴人自認尚未給付予被上訴人之系爭成衣代工報酬為十四萬一千八百七十
      五元之事實在卷，則被上訴人訴請上訴人給付同上金額之代工報酬，即屬有據
      ，應予准許。
  (二)又二人互負債務，而其給付種類相同，並均屆清償期者，各得以其債務，與他
      方之債務，互為抵銷，民法第三百三十四條第一項固設有規定，惟抵銷之要件
      係指１當事人互負同種類標的之債務，２雙方所負債務均屆清償期，３依債務
      性質及法律之規定適於抵銷，４當事人未預先表示反對之意思而言(最高法院
      八十年度台上字第一三四五號判決參照)。本件上訴人抗辯稱系爭成衣因被上
      訴人遲延交貨，致上訴人受訴外人富高公司扣款十七萬六千三百二十八元，並
      與被上訴人請求之代工報酬抵銷云云，復提出訴外人富高公司出具之證明書一
      件為證，且經證人即訴外人富高公司之楊東明到庭結證稱確有對上訴人扣款等
      語，而兩造間就系爭成衣代工之交貨期限雖約定八十九年八月十日以前，但被
      上訴人當時為準備農曆七月十五日(國曆八月十四日)之中元祭典，恐無法如期
      交貨，遂利用電話向上訴人之上游即訴外人富高公司之楊東明協商延期交貨，
      經楊東明同意延至週日之八十九年八月二十日以前交貨即可(被上訴人在本院陳
      述時誤稱週日為八十九年八月二十二日)各情，業據被上訴人陳明在卷，並提出
      電話錄音帶一捲及電話錄音譯文一件足憑；又被上訴人代工之系爭成衣數量為
      三千二百七十七打(童裝上衣二千一百八十五打、褲子一千零九十二打)乙事，
      為上訴人自認在卷，已如前述，再參照上訴人提出前開訴外人富高公司出具之
      證明書內容記載「楊雪英成衣廠承製貨號ＶＯ２三千九百八十四打……因其負
      責代工之三千九百八十四打未能如期完成」等語，復與證人黃秀琴到庭結證稱
      代工一千多打等語相較，則訴外人富高公司前開證明書記載之三千九百八十四
      打與上訴人轉交被上訴人等下游代工之四千餘打顯然不符，況被上訴人既代工
      訴外人富高公司部分僅三千二百七十七打，而訴外人富高公司亦指稱有三千九
      百八十四打未如期完成而遲延交貨，二者差距之七百零七打應非上訴人委託被
      上訴人代工者甚明。另被上訴人復稱證人黃秀琴交貨時間遲至八十九年九月初
      云云，固為上訴人及證人黃秀琴一致否認，惟證人黃秀琴之證言若屬實在，則
      被上訴人之系爭成衣代工下游業者除上訴人及證人黃秀琴外，顯然另有第三人
      參與代工，否則豈有多出七百零七打遲延交貨之可能？再訴外人富高公司預定
      八十九年八月十日為交貨期限之該批成衣共有四種款式，被上訴人僅代工寶藍
      色部分，其餘款式並非被上訴人代工乙事，為兩造一致不爭執，而證人劉瑞鴻
      亦到庭結證稱該批成衣須各種款式全部交齊後始能出貨，被上訴人逾期(八十九
      年八月十日)交貨，但別人有比他慢的等語屬實(參見九十年十月十七日準備程
      序筆錄)，足見系爭成衣之代工業者逾越八十九年八月十日始交貨者並非僅有被
      上訴人而已，訴外人富高公司縱令不甘損失而對上訴人扣款，上訴人竟將被訴
      外人富高公司扣款之遲延交貨責任全部諉責於被上訴人，並將被上訴人應領取
      之代工報酬十四萬餘元以抵銷為由全部扣除，即非事理之平，應由上訴人查明
      該批成衣遲延交貨者究有多少代工業者，再據此分攤訴外人富高公司扣款之責
      任歸屬，始為正途。又被上訴人為上訴人之下游代工業者，被上訴人雖應直接
      對上訴人負責，然訴外人富高公司為上訴人之上游貿易商，系爭成衣最後交貨
      期限之底限為何，亦由訴外人富高公司為最後決定，被上訴人就系爭成衣代工
      之交貨期限既已徵求訴外人富高公司之同意而延至八十九年八月二十日以前，
      若被上訴人確在上開期限之前完成交貨，縱有逾越上訴人指定之八十九年八月
      十日之交貨期限，實際亦不致影響訴外人富高公司之出貨，對訴外人富高公司
      自無造成損害之可能。至於訴外人富高公司前開證明書指稱未能如期完成之遲
      延責任是否應歸責於上訴人，亦應由上訴人與訴外人富高公司另行查明解決，
      此部分並非本件之爭點，本院即無詳予探求之必要。從而被上訴人對上訴人是
      否應負遲延交貨責任，並應賠償上訴人遭訴外人富高公司扣款之損害，仍屬不
      明，尚難據此逕認上訴人與被上訴人間互負同種類標的之債務，依首揭最高法
      院判決意旨，核與民法第三百三十四條之抵銷要件不合，上訴人猶主張抵銷被
      上訴人之代工報酬，即嫌無憑。
四、綜上所述，被上訴人依據民法委任關係訴請上訴人給付代工報酬十四萬一千八百
    七十五元，並請求自起訴狀繕本送達之翌日即九十年一月二十三日起至清償日止
    之法定遲延利息，洵屬正當，應予准許。原審判決基於同一法律上之理由而為上
    訴人敗訴之判決，其見解尚稱妥適。上訴意旨指摘原判決為不當，求予廢棄改判
    ，為無理由，應由本院駁回上訴人之上訴。
五、結論：本件上訴人之上訴為無理由，並依民事訴訟法第四百三十六條之一第三項
    、第四百四十九條第一項、第四百六十三條、第七十八條，判決如主文。
中　　　華　　　民　　　國　　九十一　　年　　　二　　　月　　 八  　　 日
                                    臺灣彰化地方法院民事第一庭
                                        審判長法  官    羅   培   昌
                                              法　官　  洪   榮   謙
                                              法　官　  林   金   灶
右為正本係照原本作成
不得上訴。
中　　　華　　　民　　　國　　九十一　　年　　　二　　　月　　 八  　　 日
                                          法院書記官　  邱   柏   滄
